臺灣臺南地方法院民事判決　　　　　　　 94年度訴字第608號
原　　　告　甲○○
被　　　告　陳鳳醇即乙○○○○.
上列當事人間請求侵權行為損害賠償事件，本院於民國九十四年
九月十三日言詞辯論終結，判決如下：
    主    文
被告應給付原告新臺幣陸仟柒佰元，及自民國九十四年七月二十
八日起至清償日止，按年息百分之五計算之利息。
原告其餘之訴駁回。
訴訟費用由被告負擔二百五十分之一；餘由原告負擔。
本判決原告勝訴部分得假執行。但被告如於執行標的物拍定、變
賣前，以新臺幣陸仟柒佰元為原告預供擔保，得免為假執行。
原告其餘假執行之聲請駁回。
    事    實
甲、原告方面：
一、聲明：求為判決：被告應給付原告新臺幣（下同）一百五十
    萬元，及自起訴狀繕本送達翌日起至清償日止，按年息百分
    之五計算之利息；並願供擔保以代釋明，請求宣告假執行。
二、陳述：
(一)、原告所承租訴外人陳美麗之房屋，坐落於臺南縣永康市○○
    街二二號，屋內有日常用具，一樓部分：增建兩處，屋內外
    各約三十平方公尺受有損害，為十四萬元，工作桌五個，一
    千五百元，流理臺廚具一組，二萬元，餐具、碗及快速爐、
    瓦斯爐、排油煙機各一個，五千元；二樓部分：進口流理臺
    廚具一套，十六萬元，餐桌一套，五千元，辦公桌二套，六
    千元，公文桌二組，四千元；三樓部分：辦公桌一套，三千
    元，床組二套，五千元，公文桌一組，二千元，電視機一臺
    ，五千元，冷氣二台，二萬元；四樓部分：卡拉ＯＫ音響一
    組，五萬元，床組一套，三千元，電視機一臺，五千元，置
    物架一臺，一千元；一樓屋外增建部分：紙箱二千個，共六
    萬元，工業用扇七臺，三千五百元，鑽床一臺，三千元；屋
    外貨櫃屋部分：烤肉架塑膠零件五萬套，每套十六元，共八
    十萬元；高爾夫球車輪胎三千個，每個三十元，共九萬元，
    殘障車輪胎二千個，每個二十元，共四萬元，河南玉器一批
    ，二十萬元，均為原告所有。
(二)、緣訴外人陳美麗所有之房屋，於民國（下同）九十一年間，
    經法院強制執行，由被告拍定取得，惟原告於九十一年十二
    月十日前往租房處，發現門鎖已換，拍定房屋內、外之上開
    物品全數不見，經詢問隔壁檳榔攤業者而被告知係由被告搬
    走，故被告應有故意侵害原告上開權利之行為。
(三)、被告不依法定程序而自行處理拍定房屋內之日常用品及非拍
    定物外之增建及四十尺貨櫃內之塑膠製品物料，顯係侵害原
    告之權利，原告自得基於民法第一百八十四條第一項前段之
    規定，請求被告負損害賠償責任。
三、證據：提出：協議書、公證書、本院民事執行處通知書影本
    各一紙、勘估標的物現況照片影本二紙。
乙、被告方面：
一、聲明：原告之訴駁回，訴訟費用由原告負擔，如受不利判決
    ，願供擔保請准宣告免為假執行。
二、陳述：
(一)、被告於九十一年十一月六日向本院標購臺南縣永康市四維二
    十二號之房屋案件中，債務人為陳美麗，在法院之公告上記
    載為空屋，惟留有雜物，亦未出租或有其他法律關係存在，
    故原告所稱一至四樓及屋外有上開物品存在，難信屬真。且
　　房屋增建部分係包含在拍賣價款中，原告無權請求被告賠償
　  。
(二)、被告取得法院之移轉證書及執行命令通知，即連絡債務人之
    母親陳梁玉珠，詢其屋內雜物是否仍要帶回去，其稱屋內並
    無值錢之物，雜物均不要了等語，被告始請清潔公司之人清
    掃而處分之，清掃當天訴外人陳梁玉珠亦有至現場取回部分
    雜物，被告並無原告所稱侵害行為存在。
(三)、鐵皮屋內僅有一些紙箱，惟並非被告出賣並處分的，被告僅
    將流理臺一組（含瓦斯爐及抽油煙機各一臺）出賣予他人，
    並將屋內的床墊一個及其他雜物清理丟棄。
三、證據：提出本院九十一年度執字第一四二三二號民事執行事
    件不動產附表影本一紙。
丙、本院依職權調取本院九十一年度執字第一四二三二號執行卷
    、八十七年度執字第二九七四號執行卷及八十七年度公字第
    四○四二六號公證卷，並依聲請訊問證人陳梁玉珠。
    理    由
一、本件原告起訴主張：被告將原告所承租訴外人即原所有人陳
    美麗之門牌臺南縣永康市○○街二二號房屋，一樓部分：增
    建兩處，屋內外各約三十平方公尺、工作桌五個、流理臺廚
    具一組、餐具、碗及快速爐、瓦斯爐、排油煙機各一個；二
    樓部分：進口流理臺廚具、餐桌各一套、辦公桌二套、公文
    桌二組；三樓部分：辦公桌一套、床組二套、公文桌一組、
    電視機一臺；四樓部分：卡拉ＯＫ音響一組、床組一套、電
    視機一臺、置物架一臺；一樓屋外增建部分：紙箱二千個、
    工業用扇七臺、鑽床一臺；屋外貨櫃屋部分：烤肉架塑膠零
    件五萬套、高爾夫球車輪胎三千個、殘障車輪胎二千個、河
    南玉器一批等物，予以丟棄處分，造成原告受有一百五十萬
    元之損害，爰依民法第一百八十四條第一項前段之規定請求
    損害賠償。被告則以：法院公告上記載上開房屋為空屋，僅
    留有雜物，並未出租或有其他法律關係存在，故原告所稱一
    至四樓及屋外有上開物品存在，難信屬真。而房屋增建部分
　  係包含在拍賣價款中，原告無權請求賠償。被告於取得法院
    之移轉證書及執行命令通知後，即連絡債務人之母親陳梁玉
    珠，詢其屋內雜物是否仍要帶回去，其稱屋內並無值錢之物
    ，被告始請清潔公司之人清掃而處分之，清掃當天訴外人陳
    梁玉珠亦有至現場取回部分雜物，被告並無原告所稱侵害行
    為存在等語，資為抗辯。
二、兩造不爭執之事實：
(一)、被告向本院標得訴外人即債務人陳美麗所有坐落臺南縣永康
    市○○段一０六之九地號土地及其上門牌臺南縣永康市○○
    街二二號房屋（包含未保存登記建物）（下稱系爭房地），
    嗣經本院於九十一年十一月八日核發不動產權利移轉證書，
    被告因而取得上開房地之所有權。被告已將系爭房地及房屋
    內之歐式流理臺（含瓦斯爐、排油煙機各一個）乙組一併出
    賣予他人，有本院九十一年度執字第一四二三二號執行卷及
    九十四年九月十三日言詞辯論筆錄可稽，堪信被告取得系爭
    房地之所有權及將該房屋內之歐式流理臺（含瓦斯爐、排油
    煙機各一個）乙組出賣予他人之事實為真。
(二)、被告雖於九十一年十一月八日向本院聲請點交系爭房地，惟
    在本院尚未定期執行點交前，被告已自行進入系爭房屋內，
    並僱請清潔公司人員將房屋內之雜物丟棄而處分之，有上開
    執行卷及言詞辯論筆錄可按，足認被告未經法院執行點交程
    序，即自行進入屋內處分剩餘之雜物，其中並包括床墊一個
    亦將之清除，而未通知原告。
三、得心證之理由：
　　茲本件所應審究者，乃在於門牌臺南縣永康市○○街二二號
  　房屋，於被告清理及處分時，一樓部分是否有原告所有（下
    同）之工作桌五個、流理臺廚具一組、餐具、碗等物？二樓
    部分是否有餐桌一套（含椅子四張）、辦公桌二套、公文桌
    二張？三樓部分是否有辦公桌一套、床組二套、公文桌一組
    、電視機一臺、冷氣二臺？四樓部分是否有卡拉ＯＫ音響一
    組、床組一套、電視機一臺、置物架一臺？一樓屋外增建部
    分是否遺有紙箱二千個、工業用扇七臺、鑽床一臺？屋外貨
    櫃屋部分，是否有烤肉架塑膠零件五萬套、高爾夫球車輪胎
    三千個、殘障車輪胎二千個、河南玉器一批？如有上開物品
    ，是否為被告所侵害？其損害之價值是否有達到一百五十萬
    元？
(一)、按當事人主張有利於己之事實者，就其事實有舉證之責任，
    民事訴訟法第二百七十七條定有明文。民事訴訟如係由原告
    主張權利者，應先由原告負舉證之責，若原告先不能舉證，
    以證實自己主張之事實為真實，則被告就其抗辯事實即令不
    能舉證，或其所舉證據尚有瑕疵，亦應駁回原告之請求。次
    按侵權行為，須以故意或過失不法侵害他人之權利為要件；
    以侵權行為為原因，請求回復原狀或賠償損害者，應就其權
    利被侵害之事實負立證之責；民法第一百八十四條第一項前
    段規定侵權行為以故意或過失不法侵害他人之權利為要件，
    故主張對造應負侵權行為責任者，應就對造之故意或過失負
    舉證責任，若其行為並無故意或過失，及無令其負損害賠償
    責任可言；而所謂故意係行為人對於構成要件該當事實即客
    觀上違反之事實，有所認識。而過失之有無，則以是否怠於
    善良管理人之注意義務為斷，按其情節是否應注意、能注意
    而不注意，或對於侵權行為之事實，雖預見其發生，但確信
    其不發生者，最高法院十七上字第九一七號、十七年上字第
    三八號判例、八十七年臺上字第七十八號判決、八十二年臺
    上字第二六七號判決、八十六年臺上字第三六二六號判決均
    可資參照。
(二)、原告主張其於八十七年一月十九日向訴外人陳美麗承租門牌
    臺南縣永康市○○街二二號房屋（租賃期間自八十七年一月
    十九日起至九十七年一月十八日止），陳美麗並將下列物品
    ：房屋一樓部分：增建兩處，屋內外各約三十平方公尺，工
    作桌五個，流理臺廚具一組，餐具、碗及快速爐、瓦斯爐、
    排油煙機各一個；二樓部分：進口流理臺廚具一套，餐桌一
    套，辦公桌二套，公文桌二組；三樓部分：辦公桌一套，床
    組二套，公文桌一組，電視機一臺，冷氣二臺；四樓部分：
    卡拉ＯＫ音響一組，床組一套，電視機一臺，置物架一臺；
    一樓屋外增建部分：紙箱二千個，工業用扇七臺，鑽床一臺
    ；屋外貨櫃屋部分：烤肉架塑膠零件五萬套，高爾夫球車輪
    胎三千個，殘障車輪胎二千個，河南玉器一批，作價合計一
    百五十萬元出賣與原告等情，已據其提出八十七年一月十二
    日協議書及本院八十七年度公字第四０四二六號公證書為證
    ，且有本院八十七年度執字第二九七四號執行卷（本案嗣經
    債權人聲請撤回對系爭房地之強制執行）及八十七年度公字
    第四０四二六號公證卷足佐，固非無據。
(三)、惟被告辯稱：本院九十一年度執字第一四二三二號強制執行
    事件法院拍賣公告上記載系爭房屋為空屋，僅留有雜物，故
　　原告所稱一至四樓及屋外有上開物品存在，難信屬真。又房
  　屋增建部分已包含在拍賣價款中，原告自無權請求被告賠償
    等語；經查：
　1.依本院九十一年度執字第一四二三二號執行卷所附拍賣公告
　  及中華財經鑑定產業科技中心有限公司九十一年六月十三日
    鑑定報告書足知：本院上開強制執行事件之拍賣標的，係包
    含系爭房屋之未保存登記增建建物部分，有上開執行卷可稽
    ，則被告辯稱：其已經由拍賣程序取得含未保存登記建物（
    鐵架造增建部分）之系爭房屋所有權等語，要屬有據。準此
    ，原告主張被告侵害其對系爭房屋一樓增建部分（鐵架造增
    建物）之所有權云云，即非可採。
　2.次依上開執行卷附九十一年六月十三日執行筆錄及中華財經
　  鑑定產業科技中心有限公司鑑定報告書所附現場照片以觀，
　　系爭房屋於本院會同鑑定人鑑價時，屋內僅有工作桌一個、
　  流理臺一組（含瓦斯爐及抽油煙機各一臺）、餐桌一套（含
    椅子四張）、床組一套（含床底櫃及床墊各一個）、床頭櫃
    一個及置物架一臺，有上開執行卷可查，足見原告主張系爭
    房屋於本院九十一年度執字第一四二三二號強制執行程序中
    之查封及鑑定人鑑價時，屋內確實尚有工作桌一個、流理臺
    一組（含瓦斯爐及抽油煙機各一臺）、餐桌一套（含椅子四
    張）、床組一套（含床底櫃及床墊各一個）及床頭櫃一個等
    語，為足採信。惟原告主張屋內尚有上開物品外之其餘物品
    ，如工作桌四個（照片內已有工作桌一個，故扣除之）、餐
    具、碗等物、辦公桌二套、公文桌二張、辦公桌一套、床組
    二套、公文桌一組、電視機一臺、冷氣二臺、卡拉ＯＫ音響
    一組、電視機一臺，一樓屋外增建部分有紙箱二千個、工業
    用扇七臺、鑽床一臺，屋外貨櫃屋有烤肉架塑膠零件五萬套
    、高爾夫球車輪胎三千個、殘障車輪胎二千個、河南玉器一
    批云云，為被告所否認（被告否認系爭房屋增建部分有紙箱
    二千個，僅陳稱屋外留有一些紙箱，但其並未取走），原告
    又未舉證證明前揭強制執行程序中系爭房屋存在前揭物品且
    其因此受有損害，而證人陳梁玉珠亦證稱其去查看時，鐵皮
    屋及貨櫃內即無任何物品，亦不知係何人清走的等語，則原
    告主張被告不法侵害其對前揭物品之所有權云云，洵難遽信
    。從而，原告既無法證明系爭房屋於前揭強制執行程序中有
    其所主張除工作桌一個、流理臺一組（含瓦斯爐及抽油煙機
    各一臺）、餐桌一套（含椅子四張）、床組一套（含床底櫃
    及床墊各一個）及床頭櫃一個等物外之其餘物品存在，亦無
    法證明被告就上開物品有何故意或過失之侵害行為，難認原
    告業盡其舉證之責任，益見被告就此部分之抗辯，尚非無據
    。
(四)、又查，被告經本院於九十一年十一月八日核發不動產權利移
    轉證書而取得系爭房地所有權後，於法院尚未定期執行點交
    程序之前，即已自行進入系爭房屋清理屋內雜物，業如前述
    ，則依本院九十一年六月十三日至現場製作之執行筆錄上記
    載，「債務人未在場（大門深鎖），係會同警員、鑰匠、鑑
    定人到場，由鑰匠開啟債務人之門鎖，會同進入屋內」，有
    本院九十一年度執字第一四二三二號執行卷可佐，足徵系爭
    房屋於本院查封及會同鑑定人鑑價時，大門確有上鎖無訛，
    而該屋於本院強制執行程序中，其屋內既確實尚有原告所有
    之工作桌一個、流理臺一組（含瓦斯爐及抽油煙機各一臺）
    、餐桌一套（含椅子四張）、床組一套（含床底櫃及床墊各
    一個）、床頭櫃一個及置物架一臺等物，然經被告於法院定
    期點交前自行進入屋內將雜物清理丟棄後，除被告自承將流
    理臺一組（含瓦斯爐及抽油煙機各一臺）出賣而處分外，已
    不見其餘物品，顯徵被告對屋內原存有之工作桌一個、餐桌
    一套（含椅子四張）、床組一套（含床底櫃及床墊各一個）
    、床頭櫃一個及置物架一臺等物品，要難執辯其進入屋內時
    未見上開物品存在云云而諉卸其恣意處置之責。是以被告清
    理丟棄原告所有物品之行為，係侵害他人權利之行為，甚為
    顯明。是故，被告未經原告同意而將原告所有之工作桌一個
    、流理臺一組（含瓦斯爐及抽油煙機各一臺）、餐桌一套（
    含椅子四張）、床組一套（含床底櫃及床墊各一個）、床頭
    櫃一個及置物架一臺等物出賣或丟棄，且係於法院尚未執行
    點交前即擅自進入屋內為之，所為顯然具有不法性；而前揭
    處分之行為，適足以造成原告所有權之損害，從而，被告對
    於原告此部分之損害，依法即應負損害賠償責任。至於原告
    未舉證其存在之其餘物品，既難認其主張屬實，已如前述，
    是其請求被告負該部分之損害賠償責任，即非有據。
(五)、綜上所述，被告既不法侵害原告所有之工作桌一個、流理臺
    一組（含瓦斯爐及抽油煙機各一臺）、餐桌一套（含椅子四
    張）、床組一套（含床底櫃及床墊各一個）、床頭櫃一個及
    置物架一臺之權利，依民法第一百八十四條第一項前段，應
    負損害賠償責任。惟按當事人已證明受有損害而不能證明其
    數額或證明顯有重大困難者，法院應審酌一切情況，依所得
    心證定其數額，民事訴訟法第二百二十二條第二項有明文規
    定。觀諸照片內之上開物品均頗為陳舊，經本院審酌其現況
    及折舊後之價值，爰依上開規定認定被告應賠償之數額如下
    ：１、工作桌一個二百元；２、流理臺一組（含瓦斯爐及抽
    油煙機各一個）五千元；３、餐桌一套一千元；４、床組一
    套（含床底櫃及床墊各一個）二百元；５、床頭櫃一個二百
    元；６、置物架一個一百元，合計被告應賠償原告損害之金
    額為六千七百元，方屬公允。從而，原告依侵權行為之法律
    關係，請求被告給付六千七百元，及自起訴狀繕本送達翌日
    即九十四年七月二十八日起至清償日止，按年息百分之五計
　　算之利息，為有理由，應予准許。至逾此數額所為之請求，
　  為無理由，應予駁回。
四、原告勝訴部分，係屬所命給付之金額未逾五十萬元之判決，
    依民事訴訟法第三百八十九條第一項第五款規定，應依職權
    宣告假執行；而被告陳明願供擔保請求免為假執行，經核合
    於法律之規定，爰酌定相當之擔保金額宣告之。至於原告其
    餘假執行之聲請，因訴之駁回而失其附麗，不應准許。
五、結論：本件原告之訴為一部有理由，一部無理由，並依民事
    訴訟法第七十九條、第三百八十九條第一項第五款、第三百
    九十二條第二項、第三項，判決如主文。
中　　華　　民　　國　　94　　年　　9　　月　　27　　日
                  民事第三庭    審判長法官  張季芬
                  　　　　　　　　　　法官  蔡孟珊
                  　　　　　　　　　　法官  黃翰義
上為正本係照原本作成。
如對本判決上訴，須於判決送達後廿日內向本院提出上訴狀
中　　華　　民　　國　　94　　年　　9　　月　　30　　日
                                    書記官  黃鋕偉
